---
title: "COPERNICUS & biodiv #2: Get reference data"
author: "Jean-Baptiste Féret"
date: "`r Sys.Date()`"
output:
  html_vignette:
    number_sections: true
  html_document:
    toc: true
    toc_float:
      collapsed: false
      smooth_scroll: false
    toc_depth: 2
vignette: >
  \usepackage[utf8]{inputenc}
  %\VignetteIndexEntry{COPERNICUS & biodiv #2: Get reference data}
  %\VignetteEncoding{UTF-8}
  %\VignetteEngine{knitr::rmarkdown}
---
  
```{r setup, include = FALSE}
knitr::opts_chunk$set(
  collapse = TRUE,
  comment = "#>",
  eval=FALSE
)
```

Ce tutoriel accompagne la __séquence 2__ de la section __Cartographie de la biodiversité par imagerie satellite__ du module de formation __COPERNICUS et biodiversité__ de la Copernicus Academy.

Il permet de télécharger les données de reference utilisées lors du module. 
Ces données de références sont issues d'une publication scientifique produite par [Chaves et al. (2020)](https://doi.org/10.3390/rs12091523) et publiée dans la revue Remote Sensing.
Elles sont disponibles librement sur le site [pangaea.de](https://www.pangaea.de/), en suivant [ce lien](https://doi.pangaea.de/10.1594/PANGAEA.921729).
Les données correspondent à des cartes de composition floristiques produites sur la forêt péruvienne à partir de différentes sources de données comprenant: 

- l’inventaire forestier péruvien

- des données d’imagerie satellite Landsat

- des variables climatiques, édaphiques et d’élévation


# Séquence 2: télécharger les données de référence

Le téléchargement des données de référence peut s'effectuer manuellement en visitant les pages citées ci-dessus. 
Il est aussi possible de réaliser ce téléchargement à l'aide d'un script R fourni ci-dessous. 
Une fois téléchargée, l'archive est dézippée.


```{r download reference data}
# load library
library(utils)
# define file name to be downloaded from resource online
zipfile <- 'maps_flora_Peru.zip'
# source: zipfile online
url <- file.path('https://download.pangaea.de/dataset/921729/files', zipfile)
# destination: local directory
Path_Data <- '../01_DATA'
destzip <- file.path(Path_Data,zipfile)
# download and unzip data 
download.file(url = url, destfile = destzip)
unzip(zipfile = destzip,exdir = Path_Data)
```

