---
title: "COPERNICUS & biodiv #5: Apply biodivMapR on S2"
author: "Jean-Baptiste Féret"
date: "`r Sys.Date()`"
output:
  html_vignette:
    number_sections: true
  html_document:
    toc: true
    toc_float:
      collapsed: false
      smooth_scroll: false
    toc_depth: 2
vignette: >
  \usepackage[utf8]{inputenc}
  %\VignetteIndexEntry{COPERNICUS & biodiv #5: Apply biodivMapR on S2}
  %\VignetteEncoding{UTF-8}
  %\VignetteEngine{knitr::rmarkdown}
---
  
```{r setup, include = FALSE}
knitr::opts_chunk$set(
  collapse = TRUE,
  comment = "#>",
  eval=FALSE
)
```

Ce tutoriel accompagne la __séquence 6__ de la section __Cartographie de la biodiversité par imagerie satellite__ du module de formation __COPERNICUS et biodiversité__ de la Copernicus Academy.

Il permet d'appliquer biodivMapR aux données de réflectance Sentinel-2 précédemment téléchargées et pré-traitées. 


# Séquence 6.1: Appliquer biodivMapR directement aux données de réflectance 

Le script suivant permet de télécharger les données Sentinel-2 correspondant à l’image identifiée lors de la séquence précédente. 
La requête nécessite de définir l'emprise de la zone d'étude à l’aide du fichier `T18MZB_PeruAmazon_Subset.kml`, ainsi que la date d’acquisition. 
L’identifiant de la tuile `18MZB` est aussi fourni afin d’éviter de télécharger les tuiles voisines, dans le cas où l’emprise de la zone d’étude soit à cheval sur plusieurs tuiles.

Ici, l’option `GoogleCloud = TRUE` permet d’effectuer le téléchargement à partir de Google Cloud si les données Sentinel-2 au niveau L2A ne sont pas disponibles sur le Copernicus Open Access Hub, mais qu’elles le sont sur Google Cloud. 


```{r download S2 tile}
##____________________________________________________________________##
##      Download Sentinel-2 image corresponding to the study area     ##
##--------------------------------------------------------------------##
# load preprocS2 package
library(preprocS2)
# define date of S2 acquisition
dateAcq <- '2022-09-14'
# define path for vector file defining the study area and corresponding tile
path_vector <- '../01_DATA/T18MZB_PeruAmazon_Subset.kml'
tile <- '18MZB'
# define output directory where SAFE file is stored
DirWrite <- '../01_DATA/S2_Images'
dir.create(DirWrite,showWarnings = F, recursive = T)

Path_S2 <- preprocS2::get_S2_L2A_Image(l2a_path = DirWrite, 
                                       spatial_extent = path_vector, 
                                       tile = tile, 
                                       dateAcq = dateAcq,
                                       GoogleCloud = TRUE)
```

Une fois ces lignes exécutées, les données Sentinel-2 sont écrites dans le répertoire `01_DATA\S2_Images`. 

Les données Sentinel-2 sont fournies par l’ESA sous forme d’un répertoire [`.SAFE`](https://sentinels.copernicus.eu/web/sentinel/user-guides/sentinel-2-msi/data-formats), qui contient l’ensemble des données et métadonnées associées à la tuile. 


# Séquence 4.2: prétraiter les données Sentinel-2

Le prétraitement des données Sentinel-2 consiste à extraire l’ensemble des données de reflectance du répertoire SAFE, ainsi qu’un certain nombre de métadonnées, puis à effectuer les opérations suivantes : 

-	Découpage de la tuile pour ne conserver que la zone d’étude

-	Harmonisation de la résolution spatiale : les bandes acquises avec une résolution spatiale de 20 m sont échantillonnées à 10 m à l’aide d’une interpolation (bilinéaire par défaut). 

-	Empilement des bandes spectrales : un stack est préparé afin de produire un fichier raster unique contenant les 10 bandes spectrales Sentinel-2


```{r preprocess S2 tile}
##____________________________________________________________________##
##                  Extract, resample & stack data                    ##
##--------------------------------------------------------------------##
# define resolution
resolution <- 10
# define source of data
S2source <- 'SAFE'
S2obj <- preprocS2::extract_from_S2_L2A(Path_dir_S2 = Path_S2,
                                        path_vector = path_vector,
                                        S2source = S2source,
                                        resolution = resolution)

```

L’exécution du script ci-dessus fournit un objet `stars_proxy`, qui contient l’ensemble des informations nécessaires à la production d’un fichier correspondant aux données Sentinel-2 prétraitées, ainsi que le masque nuage associé.

L'intérêt d’utiliser un tel objet `stars_proxy` est que l’emplacement des données sources sur le disque ainsi que l’ensemble des prétraitements à réaliser sont enregistrés dans cet objet, mais les données ne sont pas lues. 
Les ressources nécessaires en terme de mémoire sont réduites: l’application des prétraitements après lecture des données, leur enchainement avec d’autres traitements et l’écriture des résultats obtenus sur un espace de stockage local peuvent alors être réalisées de manière séquentielle en découpant les données initiales en un ensemble d’éléments de taille individuelle réduite.

# Séquence 4.3: Ecrire les données d'imagerie Sentinel-2 dans des fichiers dédiés. 

Les données contenues dans l’objet `stars_proxy` peuvent alors être écrites sur disque dur sous forme de fichiers raster.

Ici, par défaut les données sont enregistrées au format ‘ENVI BIL’, mais d’autres formats pris en charge par GDAL sont possibles. 


A l’issue du script ci-dessous, 

-	un fichier raster correspondant au stack des 10 bandes spectrales Sentinel-2 est écrit à l’emplacement suivant : 

`03_RESULTS/L2A_T18MZB_A028851_20220914T150957/Reflectance/L2A_T18MZB_A028851_20220914T150957_Refl`

-	le masque nuage correspondant est écrit à l’emplacement suivant : 

`03_RESULTS/L2A_T18MZB_A028851_20220914T150957/CloudMask/CloudMask_Binary`



```{r write S2 files}

##____________________________________________________________________##
##                Write reflectance and cloudmask files               ##
##--------------------------------------------------------------------##
# create result directory corresponding to Sentinel-2 acquisition
result_path <- '../03_RESULTS'
results_site_path <- file.path(result_path,basename(S2obj$S2_Bands$GRANULE))
dir.create(path = results_site_path,showWarnings = FALSE,recursive = TRUE)

# directory for Reflectance
Refl_dir <- file.path(results_site_path,'Reflectance')
dir.create(path = Refl_dir,showWarnings = FALSE,recursive = TRUE)
# filename for Reflectance
Refl_path <- file.path(Refl_dir,paste(basename(S2obj$S2_Bands$GRANULE),'_Refl',sep = ''))
# Save Reflectance file and corresponding metadata files
preprocS2::save_reflectance_s2(S2_stars = S2obj$S2_Stack, 
                               Refl_path = Refl_path,
                               MTD = S2obj$S2_Bands$metadata, 
                               MTD_MSI = S2obj$S2_Bands$metadata_MSI)

# directory for cloud mask
Cloud_path <- file.path(results_site_path,'CloudMask')
dir.create(path = Cloud_path,showWarnings = FALSE,recursive = TRUE)
# Save cloud mask
cloudmasks <- preprocS2::save_cloud_s2(S2_stars = S2obj$S2_Stack,
                                       Cloud_path = Cloud_path,
                                       S2source = S2source, SaveRaw = T)

```
