---
title: "COPERNICUS & biodiv #3: check S2 availability"
author: "Jean-Baptiste Féret"
date: "`r Sys.Date()`"
output:
  html_vignette:
    number_sections: true
  html_document:
    toc: true
    toc_float:
      collapsed: false
      smooth_scroll: false
    toc_depth: 2
vignette: >
  \usepackage[utf8]{inputenc}
  %\VignetteIndexEntry{COPERNICUS & biodiv #3: check S2 availability}
  %\VignetteEncoding{UTF-8}
  %\VignetteEngine{knitr::rmarkdown}
---
  
```{r setup, include = FALSE}
knitr::opts_chunk$set(
  collapse = TRUE,
  comment = "#>",
  eval=FALSE
)
```

Ce tutoriel accompagne la __séquence 3__ de la section __Cartographie de la biodiversité par imagerie satellite__ du module de formation __COPERNICUS et biodiversité__ de la Copernicus Academy.

Il permet de vérifier la disponibilité des données Sentinel-2.

# Séquence 3: interroger Copernicus hub sur la disponibilité des données Sentinel-2

Le code ci-dessous permet d'interroger le Copernicus hub pour connaitre la disponibilité des données Sentinel-2 répondant aux critères (période d'acquisition, ennuagement).

La premiere instruction permet de vérifier si l'ensemble des composants nécessaires au bon fonctionnement de sen2r est correctement installé, et de les installer si ce n'est pas le cas. 

```{r list S2 from copernicus hub}
library(sen2r)
library(sf)
# first, check dependencies to make sure everything is properly set up
sen2r::check_sen2r_deps()
# check data availability for tutorial
# copernicus hub ('scihub') and google cloud ('gcloud') are requested here. 
# specify "scihub" only if you did not parameterize access to gcloud
spatial_extent <- '../01_DATA/T18MZB_PeruAmazon_Subset.kml'
spatial_extent_sf <- sf::st_read(dsn = spatial_extent)
tile <- '18MZB'
time_interval <- as.Date(c('2022-01-01', '2023-01-01'))
server <- c("scihub","gcloud")
level <- 'L2A'
max_cloud <- 10
list_safe <- sen2r::s2_list(spatial_extent = spatial_extent_sf,
                            tile = tile, time_interval = time_interval,
                            server = server, availability = 'check', 
                            level = level, max_cloud = max_cloud)
```
