---
title: "COPERNICUS & biodiv #1: set working environment"
author: "Jean-Baptiste Féret"
date: "`r Sys.Date()`"
output:
  html_vignette:
    number_sections: true
  html_document:
    toc: true
    toc_float:
      collapsed: false
      smooth_scroll: false
    toc_depth: 2
vignette: >
  \usepackage[utf8]{inputenc}
  %\VignetteIndexEntry{COPERNICUS & biodiv #1: set working environment}
  %\VignetteEncoding{UTF-8}
  %\VignetteEngine{knitr::rmarkdown}
---
  
```{r setup, include = FALSE}
knitr::opts_chunk$set(
  collapse = TRUE,
  comment = "#>",
  eval=FALSE
)
```

Ce tutoriel accompagne la __séquence 1__ de la section __Cartographie de la biodiversité par imagerie satellite__ du module de formation __COPERNICUS et biodiversité__ de la Copernicus Academy.

Il permet de mettre en place un répertoire de travail et de télécharger l'arborescence de dossiers et les fichiers nécessaires au bon déroulement de cette section de formation. 

# Séquence 1: Importer l'arborescence des dossiers et fichiers

Dans un premier temps, vous devez définir un répertoire de travail principal, dans lequel vous pourrez stocker vos données, vos scripts R, ainsi que les résultats des traitements que nous réaliserons ensemble. 

Ce répertoire de travail doit être sur un disque ayant suffisamment d'espace disponible. Comptez au __minimum 10 Go d'espace disponible__ pour le bon déroulement de l'ensemble des tutoriels.

Dans le script suivant, le chemin d'accès absolu de votre repertoire de travail est symbolisé par `your/working/directory`: 

```{r set working directory}
# define working directory
your_WD <- 'your/working/directory'
setwd(your_WD)
```

Le bon déroulement des tutoriels nécessite aussi d'adopter une arborescence de dossiers spécifique pour faciliter la gestion des nombreux fichiers qui seront lus et écrits par la suite.

Cette arborescence, ainsi que l'ensemble des scripts utilisés durant cette formation, peuvent être téléchargés automatiquement à l'aide des instructions suivantes :

```{r download directories}
# library
library(zip)
# define data directory
Path_Data <- './'
dir.create(Path_Data,showWarnings = F, recursive = T)
# name zip file including plots located on the tile
zipfile <- 'arborescence.zip'
destzip <- file.path(Path_Data,zipfile,fsep = '\\')
# url for the zip file
url <- file.path('https://gitlab.com/jbferet/myshareddata/-/raw/master/COPERNICUS_ACADEMY/BIODIVERSITE', zipfile)
download.file(url = url, destfile = destzip)
unzip(zipfile = destzip,exdir = Path_Data)
# set directory where R scripts are as the working directory
setwd('02_PROGRAMS')
```

Cette arborescence contient les informations suivantes: 

- dossier `01_DATA`: contient le fichier `T18MZB_PeruAmazon_Subset.kml` correspondant à l'emprise de la zone d'étude
- dossier `02_PROGRAMS` : contient les scripts R utilisés lors de ce tutoriel, notamment : 
	- `Main_00_S2_availability.R`, qui contient les instructions pour interroger sur les données Sentinel-2 disponibles sur la zone d’étude
	- `Main_01_Download_S2.R`, qui permet de télécharger et prétraiter les données Sentinel-2
	- `Main_02_biodivMapR_S2.R`, qui permet de produire des cartes d'indicateurs de biodiversité à partir des données d'imagerie Sentinel-2

L'arborescence sera complétée au fur et à mesure par les données de référence, les données d'imagerie Sentinel-2, et les produits issus de l'analyse de ces données Sentinel-2.
