---
title: "COPERNICUS & biodiv #5/6: Apply biodivMapR on S2 spectral indices"
author: "Jean-Baptiste Féret"
date: "`r Sys.Date()`"
output:
  html_vignette:
    number_sections: true
  html_document:
    toc: true
    toc_float:
      collapsed: false
      smooth_scroll: false
    toc_depth: 2
vignette: >
  \usepackage[utf8]{inputenc}
  %\VignetteIndexEntry{COPERNICUS & biodiv #5: Apply biodivMapR on S2 spectral indices}
  %\VignetteEncoding{UTF-8}
  %\VignetteEngine{knitr::rmarkdown}
---
  
```{r setup, include = FALSE}
knitr::opts_chunk$set(
  collapse = TRUE,
  comment = "#>",
  eval=FALSE
)
```

Ce tutoriel accompagne la suite de la __séquence 6__ de la section __Cartographie de la biodiversité par imagerie satellite__ du module de formation __COPERNICUS et biodiversité__ de la Copernicus Academy.

Il permet d'appliquer biodivMapR à des données issues d'imagerie Sentinel-2 (précédemment téléchargées et pré-traitées) et définies par l'utilisateur. 
Dans le cadre de cette séquence, des indices spectraux sont d'abord calculés à partir des données Sentinel-2, pour être ensuite utilises avec biodivMapR.


# Séquence 6.2: Appliquer biodivMapR à une série d'indices spectraux calculés à partir de données Sentinel-2 

La principale différence avec le tutoriel precedent est le calcul préalable d'indices spectraux à partir des données de réflectance Sentinel-2.

Le package [spinR](https://github.com/jbferet/spinR) est un package permettant de calculer des indices spectraux à partir de données d'imagerie au format raster. 

## Définition des paramètres necessaires à `biodivMapR`

Les variables définies lors du [précédent tutoriel](https://jbferet.github.io/biodivMapR/articles/biodivMapR_17.html) sont rappelées ici. 

```{r define biodivMapR parms}
# load biodivMapR & spinR
library(biodivMapR)
library(spinR)
# load additional packages
library(raster)
library(stars)
Input_Image_File <- Refl_path 
Input_Mask_File <- cloudmasks$BinaryMask
Output_Dir <- file.path(result_path,'biodivMapR')

# TypePCA sets the name for the directory name where to save results. 
# Here, as no spectral transformation (PCA, SPCA, MNF) is applied, user can define any other name
TypePCA <- 'SI'
# number of clusters (spectral species)
nbclusters <- 50
# window size: RS diversity will be computed for this window size over the raster
window_size <- 10
# computational parameters
nbCPU <- 4
MaxRAM <- 0.2
```

## Application d'un filtre radiométrique

Cette étape permet de réaliser un filtre pour eliminer les pixels ennuagés, ombragés ou non végétalisés. 
C'est un filtre assez grossier car basé sur des règles de décision très simplifiées: 

- le seuillage du NDVI permet d'éliminer les pixels non végétalisés.

- le seuillage dans le domaine visible correspondant au bleu permet d'éliminer les pixels présentant une réflectance particulièrement forte pour de la végétation, laissant supposer la présence de brumes ou de nuages non identifiés par le masque nuage produit par la méthode de correction atmosphérique.

- le seuillage dans le domaine proche infrarouge permet d'éliminer les pixels présentant une réflectance particulièrement faible pour de la végétation, laissant supposer que le pixel est situé à l'ombre.

A l'issue de cette étape, le masque défini par `Input_Mask_File` est mis à jour. 

```{r perform radiometric filtering}
# Define levels for radiometric filtering
NDVI_Thresh <- 0.8
Blue_Thresh <- 500
NIR_Thresh <- 1500
Input_Mask_File <- biodivMapR::perform_radiometric_filtering(Image_Path = Input_Image_File,
                                                             Mask_Path = Input_Mask_File,
                                                             Output_Dir = Output_Dir,
                                                             TypePCA = TypePCA,
                                                             NDVI_Thresh = NDVI_Thresh,
                                                             Blue_Thresh = Blue_Thresh,
                                                             NIR_Thresh = NIR_Thresh)
```


## Calcul des indices spectraux

Cette partie fait appel au package spinR pour produire les indices spectraux. 
Un crtain nombre d'indices spectraux est déja implementé. 
L'utilisateur peut aussi utiliser un interpreteur permettant de calculer un indice qui ne serait pas implementé.

Ici, nous sélectionnons trois indices spectraux: 

- le [Canopy Chlorophyll Content Index](https://www.indexdatabase.de/db/i-single.php?id=224) (CCCI)
- le Continuum removed Shortwave infrared index (CR_SWIR)
- le LAI_SAVI

Le CCCI est supposé être sensible à la teneur en chlorophylle de la végétation.
Le CR_SWIR est supposé être sensible à la teneur en eau de la végétation.
Le LAI est supposé être sensible au Leaf Area Index.

La robustesse de ces relations entre indices spectraux et propriétés de végétation n'est pas l'objet de ce tutoriel.
L'objectif ici est de permettre à l'utilisateur de sélectionner des variables préalablement dérivées de données de télédetection, jugées pertinentes.


```{r spectral indices}
# get spectral bands corresponding to S2 image
HDR <- read_ENVI_header(get_HDR_name(Input_Image_File))
SensorBands <- HDR$wavelength
# get raster stack from Input_Image_File
Refl <- raster::stack(Input_Image_File)
# Define a list of spectral indices
Sel_Indices <- c('CCCI','CR_SWIR','LAI_SAVI')
# then compute the spectral indices from raster data, using spectral bands as 
# close as possible from Sentinel-2 spectral bands used for the spectral indices
Spectral_Indices <- spinR::compute_S2SI_Raster(Refl = Refl, 
                                               SensorBands = SensorBands, 
                                               Sel_Indices = Sel_Indices, 
                                               StackOut = T, 
                                               ReflFactor = 10000)
```

Une fois les indices spectraux calculés, un masque peut être mis a jour afin d'éliminer les pixels correspondant à des outliers. 
De plus, les indices spectraux doivent être écrits sur le disque sous la forme d'un stack correspondant au meme format que le stack produit lorsqu'une  transformation spectrale est appliquée. 

```{r Update Mask & save spectral indices}

# initial mask values
Mask <- raster::raster(Input_Mask_File)
raster::values(Mask)[raster::values(Mask)==0] <- NA
# remove outliers from spectral indices
for (idx in Sel_Indices){
  rast <- Spectral_Indices$SpectralIndices[[idx]]
  IQRminmax <- biodivMapR::IQR_outliers(DistVal = raster::values(rast),weightIRQ = 3)
  raster::values(Mask)[raster::values(rast)<IQRminmax[1] | raster::values(rast)>IQRminmax[2]] <- NA
}
# apply mask on stack
for (i in 1:dim(Spectral_Indices$SpectralIndices)[3]){
  Spectral_Indices$SpectralIndices[[i]] <- Spectral_Indices$SpectralIndices[[i]]*raster::values(Mask)
}
# convert into stars object
StarsObj <- stars::st_as_stars(Spectral_Indices$SpectralIndices)

# write SI stack
SI_Path <- file.path(rootdir,'SpectralIndices')
dir.create(SI_Path,showWarnings = F, recursive = T)
SI_file <- file.path(SI_Path,'SI_Stack')
Input_Mask_File_update <- file.path(SI_Path,'SI_Mask')

# save mask in raster file
stars::write_stars(st_as_stars(Mask), 
                   dsn = Input_Mask_File_update, 
                   driver =  "ENVI",
                   type = 'Byte')
# save Stack of spectral indices in raster file with spectral indices defining band names
biodivMapR::write_StarsStack(StarsObj = StarsObj, 
                             dsn = SI_file, 
                             BandNames = Sel_Indices, 
                             datatype='Float32')
```


## Definition de la carte d'especes spectrales

Une fois les indices spectraux sélectionnés, la carte d'espèces spectrales peut être calculée. 
Ces espèces spectrales sont définies à l'aide d'un algorithme de k-means clustering. 

```{r spectral species}
SpectralSpace_Output <- list('PCA_Files' = SI_file, 
                             'TypePCA' = TypePCA)
Kmeans_info <- biodivMapR::map_spectral_species(Input_Image_File = Input_Image_File,
                                                Input_Mask_File = Input_Mask_File_update,
                                                Output_Dir = Output_Dir,
                                                SpectralSpace_Output = SpectralSpace_Output,
                                                nbclusters = nbclusters,
                                                SelectedPCs = seq(1,dim(raster::stack(SI_file))[3]),
                                                nbCPU = nbCPU, MaxRAM = MaxRAM)

```

## Calcul de la diversité spectrale $\alpha$ 

Une carte de diversité $\alpha$ (ici correspondant à l'indice de Shannon) peut alors être calculée. 

```{r alpha diversity}
Index_Alpha <- c('Shannon')
map_alpha_div(Input_Image_File = Input_Image_File, 
              Input_Mask_File = Input_Mask_File_update, 
              Output_Dir = Output_Dir, 
              TypePCA = TypePCA,
              window_size = window_size, 
              nbCPU = nbCPU, 
              MaxRAM = MaxRAM,
              Index_Alpha = Index_Alpha, 
              nbclusters = nbclusters)
```


## Calcul de la diversité spectrale $\beta$

De la même manière, une carte de diversité $\beta$ est aussi calculée. 


```{r beta diversity}
map_beta_div(Input_Image_File = Input_Image_File, 
             Output_Dir = Output_Dir, 
             TypePCA = TypePCA,
             window_size = window_size, 
             nbCPU = nbCPU, 
             MaxRAM = MaxRAM,
             nbclusters = nbclusters)
```
